臺灣臺中地方法院刑事判決　　　　　　96年度中簡字第3602號
聲　請　人　臺灣臺中地方法院檢察署檢察官
被　　　告　甲○○
上列被告因偽造文書案件，經檢察官聲請以簡易判決處刑（96年
度偵字第11682號），本院判決如下：
    主  文
甲○○明知為不實之事項，而使公務員登載於職務上所載之公文
書，足以生損害於公眾，處有期徒刑參月，如易科罰金，以銀元
參佰元即新臺幣玖佰元折算壹日；減為有期徒刑壹月又拾伍日，
如易科罰金，以銀元參佰元即新臺幣玖佰元折算壹日。
    事實及理由
一、本件犯罪事實及證據理由，均引用檢察官聲請簡易判決處刑
    書之記載（如附件）。
二、核被告甲○○所為，係犯刑法第214 條之使公務員登載不實
    罪。
三、被告行為後，刑法業已於95年7月1日修正施行，其中：
  (一)修正後刑法第2條第1項規定，已將新舊法律適用之「從新從
    輕」原則，改採「從舊從輕」原則，而此規定僅係規範行為
    後法律變更所生新舊法律比較適用之準據法，並非實體刑罰
    法律，自不生行為後法律變更之比較適用之問題，應逕行適
    用新法第2條第1項之規定，為「從舊從輕」之比較。
  (二)又被告行為後，刑法第33條第5 款亦於94年2月2日修正公布
    ，並自95年7月1日起施行；修正後刑法第33條第5 款規定「
    罰金：新臺幣一千元以上，以百元計算之」，與修正前刑法
    第33條第5 款規定「罰金：一元以上」不同。比較新舊法結
    果，以舊法較有利於被告，故依刑法第2條第1項前段規定，
    本案關於刑法第214 條使公務員登載不實罪之法定刑罰金部
    分，自應適用行為時之法律即修正前刑法第33條第5 款規定
    決定其罰金部分之法定刑。
  (三)至關於刑法第214 條使公務員登載不實罪之法定刑為罰金之
    「提高標準」之新舊法適用問題，因被告行為後，刑法施行
    法第1條之1於95年6 月14日修正公布增訂。修正增訂之刑法
    施行法第1條之1規定：「中華民國九十四年一月七日刑法修
    正施行後（按指九十五年七月一日），刑法分則編所定罰金
    之貨幣單位為新臺幣。九十四年一月七日刑法修正時，刑法
    分則編未修正之條文定有罰金者，自九十四年一月七日刑法
    修正施行後，就其所定數額提高為三十倍。但七十二年六月
    二十六日到九十四年一月七日新增或修正之條文，就其所定
    數額提高為三倍」，查本件被告所犯刑法第214 條使公務員
    登載不實罪之法定刑有罰金刑，且為刑法分則編未修正之條
    文而定有罰金刑者，依刑法施行法第1條之1，自應就罰金數
    額提高為30倍。而被告上開使公務員登載不實罪，於刑法施
    行法第1條之1修正增訂前，其貨幣單位為銀元，罰金刑之提
    高標準應適用罰金罰鍰提高標準條例第1 條之規定「依法律
    應處罰金、罰鍰者，就其原定數額得提高為二倍至十倍」，
    而再依現行法規所定貨幣單位折算新臺幣條例第2 條規定：
    「現行法規所定金額之貨幣單位為圓、銀元或元者，以新臺
    幣元之三倍折算之」。如換算為新臺幣，則上開條文之法定
    刑罰金刑部分，亦應提高30倍，是其關於法定刑為罰金部分
    之提高標準，「新舊法均無不利之情形」，本案關於刑法第
    214條之使公務員登載不實罪之法定刑罰金提高標準部分，
    自應適用裁判時之法律即刑法施行法第1條之1之規定（最高
    法院96年度臺上字第827、1136號判決意旨參照）。
  (四)被告行為後，刑法第41條第1 項前段關於易科罰金之折算標
    準已由舊法之銀元1百元、2百元、3百元修正為新臺幣1千元
    、2千元、3千元，因屬科刑規範事項之變更，其折算標準為
    裁判時所應諭知，自有就新舊法規定比較之必要，經比較新
    舊法結果，被告行為後之新法並未較有利於被告，是依刑法
    第2條第1項前段之規定，本件應適用被告行為時之舊法即依
    修正前刑法第41條第1 項前段之規定，諭知易科罰金之折算
    標準。
四、按中華民國九十六年罪犯減刑條例業於96年6 月15日公布通
    過，並自96年7月16日開始施行，是犯罪在96年4月24日以前
    者，除有同條例第3條、第5條規定之情形外，應依該條例第
    2條第1項各款之規定減刑。又所犯雖屬同條例第3 條規定之
    罪，然未經宣告死刑、無期徒刑或有期徒刑逾1年6月之刑者
    ，亦依同條例第2條第1項之規定減刑；其未經判決確定者，
    併於裁判時減其宣告刑，此觀同條例第3條、第7條之規定自
    明。查被告之犯罪行為係在96年4 月24日以前所為，且經本
    院宣告有期徒刑1年6月以下之刑，而無前述條例第3 條規定
    不予減刑之情形，係合於減刑之條件，應依該條例第2條第1
    項第3款規定減其刑期1/2，並諭知易科罰金之折算標準。
五、依刑事訴訟法第449條第1 項前段、第454條第2項，刑法第2
    條第1項、刑法第214條、第41條第1項前段，刑法施行法第1
    條之1第1項、第2項前段，修正前罰金罰鍰提高標準條例第2
    條，中華民國96年罪犯減刑條例第2條第1項第3款、第7條、
    第9條，逕以簡易判決處刑如主文。
如不服本判決，應於收受送達後10日內向本院提出上訴書狀（應
敘述具體理由並附繕本）。
上訴書狀如未敘述理由，應於上訴期間屆滿後20日內補提理由書
於本院。
中　　華　　民　　國　　96　　年　　12　　月　　11　　日
                  臺中簡易庭  法  官  高英賓
上正本證明與原本無異。
                              書記官  司立文
中　　華　　民　　國　　96　　年　　12　　月　　11　　日
附錄論罪科刑法條：
中華民國刑法第214條
明知為不實之事項，而使公務員登載於職務上所掌之公文書，足
以生損害於公眾或他人者，處3年以下有期徒刑、拘役或5百元以
下罰金。
